【裁判字號】    89,簡上,75
【裁判日期】    900119
【裁判案由】    給付票款
【裁判全文】
臺灣士林地方法院民事判決  八十九年度簡上字第七五號
    上  訴  人  甲○○
    訴訟代理人  施純貞律師
    上  訴  人  丙○○（即台中私立育林文理短期補習班）
                            住.
    被上訴人    乙○○      住台北市○○區○○街一七一巷三弄十五號二樓
    訴訟代理人  黃琦        住.
右當事人間請求給付票款事件，上訴人對於中華民國八十九年一月三十一日本院士林
簡易庭八十八年度士簡字第一三００號第一審判決提起上訴，本院判決如左：
    主      文
上訴駁回。
第二審訴訟費用由上訴人連帶負擔。
    事      實
甲、上訴人方面：
  子、上訴人甲○○部分：
  壹、聲明：
    一、原判決廢棄。
    二、被上訴人第一審之訴駁回。
    三、訴訟費用由被上訴人負擔。
  貳、陳述：除與原審判決書所載者相同茲予引用外，補稱：
      查本件上訴人主張被上訴人乙○○係代訴外人鏵成興業有限公司（下稱鏵成公
      司亦為惡意占有人）占有提示系爭票據（即俗稱之人頭戶），應屬惡意占有人
      ，依票據法第十三條之規定，上訴人得主張人之抗辯。
    一、查系爭票據之交付源於訴外人台中市私立育林短期補習班（下稱育林補習班
        ）與鏵成公司合作，於明知上海中醫大學、醫科大學等學校並未委託育林補
        習班在台招生（上證二），更無所謂升學保證之情形下，竟於台灣地區冒用
        上海醫科大學在台招生辦事處之名義（上證三），對外詐騙，令上訴人等甚
        多家長受騙而分別交付新台幣（下同）一百二十萬至一百五十萬元不等之費
        用。此見上證二上海醫科大學等回復海基會並未委任育林補習班張震東對台
        招生之文件，顯見育林補習班及鏵成公司確有詐騙之行徑。上訴人亦因之受
        騙而與育林補習班簽約（見原審被證二契約書影本），並交付系爭票據與育
        林補習班之班主任張震東。
    二、依上證一所提出之育林補習班與鏵成公司所簽署之合作協議書第三條第四款
        規定：『保證錄取費用：每名新台幣一百五十萬元整，報名先付定金七十五
        萬元整，尾款於取得准考證三日內一次付清，向乙方報名後退出者定金沒收
        ，未經錄取者於放榜後三日無息退還。』由該契約規定，上訴人交付育林補
        習班之支票嗣後雖由育林補習班轉交與鏵成公司，然鏵成公司為上證一所示
        之契約當事人，明知被證二所示之考生柯孜義未經錄取，應返還支票不得主
        張票據請求權，屬於票據法第十三條後段之惡意占有人，故上訴人主張未履
        約而拒絕給付之基礎原因關係之抗辯足以對抗鏵成公司。
    三、復鏵成公司又將系爭交付乙○○，然依以下論證，足以證明乙○○應為鏵成
        公司之人頭帳戶，亦為惡意占有人，被上訴人亦得以對抗鏵成公司之事由對
        抗乙○○而拒絕給付。
  （一）由上訴人所提出之上證一契約第四頁，鏵成公司與育林補習班約定以乙○○
        之帳戶為收款之保管帳戶，此部分，雖證人張震東稱：「因簽約的人是我太
        太，不是我，所以簽回才看到，為何我與鏵成之間的合作有不認識之人乙○○之帳戶為收款用，故電鏵成協商作廢該事項，並依約至鏵成將委託乙○○
        收款部分作廢... 」（八九年七月二十日筆錄第三頁），然被上訴人乙○○
        就自己之帳戶何以出現在他人之契約中之說詞為：『..  該二家公司訂約當
        日由張震東（育林補習班負責人之配偶）與劉國柱（黃琦之前配偶）當場協
        議確定款項存入被上訴人乙○○之華信銀行雙分行之帳戶，由莊士郎律師保
        管....  莊士郎律師以劉國柱以前擔任負責人之瑋承公司，因被國揚建設拖
        累，..，且又從未見過育林補習班人員為由予以拒絕。」（被上訴人八十九
        年六月二十六日答辯狀）由前述證人及被上訴人之說詞中有甚多矛盾，其一
        、張震東稱簽約時不知有乙○○之帳戶，而係契約簽署後方發現乙○○帳號
        ，故要求作廢該保管帳戶之約定，然被上訴人稱，簽約當天係由張震東與劉
        國柱協議使用該帳戶，而未履行係因莊律師不願保管。其二、鏵成公司與張
        震東若有作廢該約定，何以上訴人所提出之上證一係張震東於八十九年二月
        間交付上訴人，其上並未有作廢之文字出現。證人與被上訴人之說詞，均指
        向欲排除被上訴人之帳戶屬於人頭帳戶之目的，然由說詞之矛盾，更足顯示
        被上訴人欲蓋彌彰之企圖，被上訴人實無法合理交代如乙○○非為鏵成公司
        之人頭帳戶，何以於協議書中出現該帳號。又經鈞院查詢之相關票據，確實
        亦有相當之數量由乙○○兌現（被證四），此亦不違當初協議由乙○○帳戶
        保管之本意。
  （二）由乙○○原審所提出之證一、二與鏵成公司間之資金往來亦有其不合理之處
        ，被上訴人主張與鏵成公司自八十七年十二月間即有資金往來並提出匯款文
        件為憑，然所有之匯款文件顯示，該帳戶之匯款均由黃琦（即劉國柱之前配
        偶亦為乙○○之胞妹）負責處理，匯款之內容或匯與鏵成公司、或匯與鏵成
        公司之往來客戶或匯與黃琦、劉國柱個人，該帳戶儼然為鏵成公司所設立。
        又乙○○為一單純之家庭主婦，如有大筆金額，存以定期存款以收取利息，
        如有急用再予解約，較符常情，然由被證一之存摺內容發現，自八十七年十
        一月起，該活期存款帳戶內有八百一十七萬之現金閒置於該帳戶內，至八十
        八年九月間只剩十七萬餘，於短短不到一年之時間，該帳戶支出約八百萬元
        。另由存摺顯示，前述期間支出頻繁，且大筆之金額多與匯款單所示鏵成公
        司之支出相關，兼以乙○○並非不識字之人，然所有匯款均出自黃琦之手筆
        ，而黃琦又恰為鏵成公司實質負責人劉國柱之前配偶，且尚與鏵成公司往來
        密切（見後段詳述），該支出之帳戶實難想像非為鏵成公司之運作而存在。
  （三）又從被上訴人之八十九年六月二十六日之答辯狀自稱，黃琦每星期至鏵成公
        司一次，鏵成公司實質負責人劉國柱曾向黃琦表示欲借用乙○○名義保管款
        項，及劉國柱會向黃琦週轉等情可知，帳戶之經手人黃琦（被上訴人之胞妹
        ）與鏵成公司之實質負責人劉國柱本為夫妻關係，雖已離婚然與鏵成公司及
        劉國柱間之關係仍然相當密切，復就主觀上視之，鏵成公司協議分配之款項
        ，竟不存入自己之帳戶，而欲借用他人帳戶保管，且公司重要人員均有債務
        在身（被上訴人同上述之答辯狀中稱劉國柱經營之瑋承公司有無法清償債務
        之情，而黃琦為瑋承公司之保證人，亦恐存款將遭銀行查封等情），顯然鏵
        成公司或劉國柱、黃琦等人確有使用人頭戶之急迫需要，亦有若存入自己帳
        戶將遭查封之認知。綜上述之，從鏵成公司重要幹部之財務情況視之，其主
        觀上急需使用人頭戶且已開口表示，就客觀情事視之，鏵成公司所需之資金
        由乙○○帳戶支出，鏵成公司之收入亦由乙○○帳戶兌領相當之金額，乙○○不論就借款或提供保管帳戶之情均聲稱由黃琦處理，而黃琦恰為鏵成公司
        實質負責人之前配偶，與鏵成公司關係密切，且乙○○主張借予鏵成公司之
        款項存有前款未清，後款仍繼續大筆支付違反常情之不正常情狀，依經驗法
        則推論，乙○○為處理支出及存入與育林補習班合作案之相關支票之帳戶，
        應係為鏵成公司而存在，其應屬票據法第十三條所示之惡意占有人，因此發
        票人自可以契約未履行之抗辯對抗鏵成公司並進而對抗惡意之被上訴人，主
        張拒絕付款。
    四、退而言之，即使鈞院不認被上訴人為鏵成公司之人頭戶，則被上訴人於答辯
        狀理由三中否認已兌領數百萬元，如確有此事，客觀上取得之支票金額與主
        張之借貸金額出入甚大，主觀上被上訴人復刻意隱瞞實情，其顯為惡意取得
        票據，應繼受前手之瑕疵。
    五、對被上訴人陳述之抗辯：
        查民間為規避法律之效力，使用他人帳戶（俗稱人頭戶）之情形甚多，惟是
        否為人頭帳戶，因使用者與被使用者間事先已有默契，本不可期待於法庭上
        承認，因此，就是否借用他人帳戶一情，只能從帳戶出入之內容及經手人等
        相關細節，透過經驗法則之檢驗予以判斷。除上訴人已提出之辯論意旨狀外
        ，茲再補陳如下：
  （一）被上訴人以復旦大學文函記載『我校曾接到柯孜義之入學申請，..  但未入
        學就讀』主張上訴人故意違約。實則，復旦大學之前身為上海醫科大學為一
        般醫學院，與上海第二醫科大學專攻口腔醫學之醫學院不同，此見上證三張
        震東名片所示內容將上海醫科大學及上海第二醫科大學分列可稽。又本件原
        審被證二所示之履約保證書，載明為上海第二醫科大學。故由復旦大學之文
        函，更足以證明育林補習班確實無法履行使考生於第二醫科就讀之契約。
  （二）再有關證人張震東與被上訴人書狀所載內容矛盾一事，被上訴人辯稱係因鏵
        成公司將張震東作為育林補習班之代名所生之錯誤。唯查，被上訴人於八十
        九年六月二十六日答辯狀一、載明『... 該二家公司訂約當日由張震東（育
        林補習班負責人之配偶）與劉國柱（黃琦之前配偶）當場協議確定款項存入
        被上訴人乙○○之華信銀行雙和分行之帳戶..  』等語，渠既已載明簽約者
        為張震東且表明其為育林補習班負責人之配偶，何有誤認之說。由乙○○書
        狀之記載欲排除自己知道他人使用自己帳戶與嗣後張震東欲規避雙方約定乙○○帳戶收款等證詞，顯示彼等均就乙○○帳戶之使用有強力排除之意圖，
        若其中非有不尋常之處，又何需如此？
  （三）復被上訴人聲稱之所以將積蓄借予鏵成公司使用係為使劉國柱東山再起等語
        ，乍聽之下或有道理。然被上訴人八十九年六月二十六日答辯狀第二頁記載
        『..  劉國柱遂向黃琦表示能否借用乙○○之帳戶，黃琦表示乙○○對劉國
        柱印象不佳，不可能答應..  』。試問：被上訴人既願意幫助劉國柱而借予
        鏵成公司數百萬元之多，然卻不願意提供一個帳戶代鏵成公司保管款項，以
        助其投資成功，其前後所言矛盾矣。又若乙○○若對劉國柱印象不佳不願意
        代其保管收入，然竟願意自民國八十七年十二月十八日至八十八年九月間借
        其近六百萬元（見被上訴人於原審所提出之原證一、二），此豈非不符常情
        。由參照被上訴人原審所提出出借金額之附表與上訴人上證四由乙○○兌現
        之支票，乙○○第一張兌現之支票為八十八年三月十日五十萬元，該日期前
        被上訴人曾於八十七年十二月十八日借鏵成公司一百萬元，未受清償下，復
        於八十八年二月四日借出五十萬元，至此鏵成公司尚欠被上訴人一百萬元。
        惟被上訴人於前款未清下，自稱陸續於八十八年三月十六日借出十五萬元，
        同年六月四日借出三十二萬九千五百元，同年六月三十日借出五萬元、同日
        借出一百一十一萬四千元，同年七月十四日借出四十八萬元，同年七月二十
        六日借出一百一十三萬元，迄同年七月二十七日乙○○又兌現五十萬元支票
        一張（八十八年九月一日支票係日後訴訟後和解清償，並非如期受償），至
        此鏵成公司積欠乙○○約計三百七十五萬元，然竟又於八十八年九月四日再
        借出一百一十七萬元，此種前款未清後款繼續大筆付款之情形，顯然違背一
        般之借貸常情。
  （四）綜上，不論從帳戶出入之非常或經手人與鏵成公司之關連，甚至從被上訴人
        書狀與證人證詞之矛盾，被上訴人就與劉國柱間關係良好與否之前後供述之
        矛盾應足以證明乙○○自稱不知帳戶遭他人約定使用及與鏵成公司間為單純
        之借貸往來之說，並不足採。渠對鏵成公司使用自己帳戶欲保管投資款及以
        自己名義開戶之存款確係為鏵成公司之周轉而存在一情，應有相當之認知，
        系爭票據被上訴人係代鏵成公司占有提示，應屬惡意占有人。
  丑、上訴人丙○○（即育林補習班）方面：
      上訴人未於言詞辯論期日到場，亦未提出書狀作何聲明或陳述。
乙、被上訴人方面：
  壹、聲明：駁回上訴。
  貳、陳述：除與原審判決書所載者相同茲予引用外，補稱：
    一、被上訴人就上訴人八十九年三月六日上訴理由狀所載，「... 該份協議書之
        尾頁指明育林補習班應將鐸成公司應分得之款項匯入彼上訴人之帳戶中」一
        節，甚感訝異，蓋被上訴人全不知其情，收受上訴人之上訴理由狀後，始知
        其事，乃質之胞妹黃琦，始知其情為「育林補習班與鏵成公司曾協議應分配
        予鏵成公司之款項應存入第三者之帳戶，並由另一位第三者保管，惟存入何
        人帳戶，由何人保管尚未確定。該二家公司訂約當日方由張震東（育林補習
        班負賣人之配偶）與劉國柱（黃琦之前配偶）當場協議確定款項存入被上訴
        人乙○○之華信銀行雙和分行之帳戶，由莊士郎律師保管並加註於備妥之協
        議書內。惟劉國柱事後將協議書傳真予莊士郎律師並請其保管費用時，被莊
        士郎律師以劉國柱以前擔任負責人之瑋承公司因被國揚建設公司拖累，未事
        先取得莊士郎律師同意即逕函請其債權人至莊士郎律師處登記債權，此次又
        故態復萌，相當不悅，且又從未兒過育林補習班人員為由予以拒絕。嗣因張
        震東為利週轉可能亦無法將取得之款項交予鏵成公司，乃又與劉國柱合意款
        項不存入第三者帳戶，亦不交由第三者保管」，再質之黃琦何以劉國柱知被
        上訴人乙○○之銀行帳號，黃琦除向被上訴人道歉外，並坦承其情：「乙○○曾向黃琦表示欲於永和購屋（鏵成公司附近），為恐付款不便，因黃琦大
        概每星期會至鏵成公司一次，故將於永和開設一銀行帳戶交由黃琦保管，屆
        時乙○○可將款項匯入，並由黃琦提領付款；另一方面，因鏵成公司與育林
        補習班合作案，劉國柱曾向黃琦表示，可能需借用黃琦之帳戶保管款項，但
        黃琦表示，瑋承公司對台北銀行之借款尚未還清，黃琦係該借款之保證人，
        如存款被台北銀行查封，日後鏵成公司勢無法履約。然因另無可信任之第三
        人，劉國柱遂向黃琦表示能否借用乙○○之帳戶，黃琦表示乙○○對劉國柱
        印像不佳，不可能答應，惟因乙○○曾表示欲至永和開立銀行帳戶，可利用
        此機會為之，而於鏵成與育林簽約日，黃琦向乙○○表示既欲至永和開戶，
        今日其適有空，請乙○○一同至鏵成公司樓下之華信銀行雙和分行開戶，乙○○乃與黃琦一同至華信銀行雙和分行開設活期存款帳戶。另黃琦又向乙○○表示其有拾萬元，恐被劉國柱拿去週轉希望乙○○能幫其忙，將該拾萬元
        以乙○○名義另開設一定期存款帳戶，乙○○不疑有它，應允之，黃琦乃將
        該定期存款帳號告知劉國柱（因該定期存款帳戶實際屬黃琦所有，乙○○不
        可能查詢該帳戶存款餘額，如事後被乙○○查覺或需乙○○親自出面處理之
        情事，因木已成舟，且乙○○與黃琦感情甚佳，亦不會追究）」。故被上訴
        人實非鏵成公司之人頭戶。且該協議，亦因莊士郎律師不願保管，及張震東
        亦反悔，而因而作廢，此情亦經莊士郎律師及張震東於  鈞院作證屬實。
    二、另依黃琦告知該指定之銀行帳戶係被上訴人乙○○名義之定期存款帳戶。果
        爾，育林補習班自不可能將款項匯入該帳戶並直接轉為定期存款，此為黃琦
        及劉國柱疏失之處。再者被上訴人所持者為遠期票據，亦不可能以匯款方式
        匯入被上訴人該定期存款帳戶，亦為眾所週知之經驗，故上訴人執該育林補
        習班與鏵成公司合作協議書所載為抗辯，顯不合經驗。
    三、被上訴人從不認識劉國寶（劉國柱胞弟）其人，且上訴人所謂「所有詐騙所
        得之票據均轉讓至被上訴人一人手中，迄今透過乙○○名義已兌現數百萬元
        」云云一節，純屬虛捏誣指，此部分請  鈞院命上訴人提供所謂受害者簽發
        之票據明細，並向付款銀行調閱已兌現支票正反面，影本即明上訴人有無誣
        指之行為。
    四、被上訴人取得系爭支票純係鏵成公司為清償對被上訴人之債務而交付，絕非
        無對價或惡意取得系爭票據者。
    五、被上訴人係上班族且未婚，非如上訴人所稱之家庭主婦，二、三十年來，自
        頗有積蓄。另所提之八十七年十二月十八日黃琦代被上訴人匯予鏵成公司一
        百萬元匯款單影本一紙（被上證一）；與  鈞院調取王裕興的支票影本都不
        是被上訴人提領，其中八十八年四月三十日及八十八年七月一日二張支票都
        是鏵成公司提示的，可見被上訴人並不是人頭戶。若被上訴人是人頭戶，鏵
        成公司大可使用被上訴人提示本件支票之帳戶即可，又何需另行到永和華信
        銀行開立一個不能代收票據之定期存款帳戶。
    六、被上訴人借款予鏵成公司，並不是鏵成公司給一張票，被上訴人就依票面額
        給一次錢，而是早在八十七年十二月十八日起就陸續借款，以後再用票清償
        （鏵成公司所交付的票，還不足清償借款），這一點由被上訴人在士林簡易
        庭所提出的借款明細表及所附的存摺等證據就可以知道，上訴人也不看借款
        明細表及存摺，就說「因被上訴人兌現之支票數額與其自稱與鏵成公司之借
        貸一事，其金額之消長與上訴人所主張被上訴人為代他人占有支票（或惡意
        取得）之抗辯有絕對關運性存在」，實在不知其邐輯在那裡。而且如果被上
        訴人是人頭，則銀行存款進出，應該是支票兌現後，才領錢給鐸成公司，然
        而為什麼不是這樣？
    七、法律並沒有規定說不可將借款交給借款人指定的人，鏵成公司向被上訴人借
        款，要匯給何人或由何人使用，是鏵成公司的自由，不能說被上訴人借給鏵
        成公司的錢，有些匯入劉國柱的帳戶，有些是黃琦買美金，就說不是借給鏵
        成。
丙、本院依職權向第一商業銀行頭份分行及彰化分行、陽信商業銀行儲蓄部、台北銀
    行士林分行函查相關票據資料。
    理      由
甲、程序方面：
一、本件上訴人丙○○（即育林補習班），未於言詞辯論期日到場，核無民事訴訟法
    第三百八十五條所列各款之情形，爰依被上訴人聲請，由其一造辯論而為判決。
二、按民法第二百七十五條規定連帶債務人中之一人受確定判決，而其判決非基於該
    債務人之個人關係者，為他債務人之利益亦生效力，故債權人以各連帶債務人為
    共同被告提起給付之訴，被告一人提出非基於其個人關係之抗辯有理由者，對於
    被告各人即屬必須合一確定，自應適用民事訴訟法第五十六條第一項之規定（最
    高法院四十一年台上字第四號判例參照）。換言之，受敗訴判決之連帶債務人中
    僅一人提起上訴，其上訴之效力是否及於未上訴之共同被告，應視其上訴是否基
    於個人關係之抗辯為斷，如係非基於個人關係之抗辯為上訴理由者，效力自應及
    於未上訴之共同被告。茲本件上訴人甲○○主張系爭支票乃被上訴人惡意取得，
    爰引票據法第十三條但書為抗辯事由，乃係基於非個人關係之抗辯，故其上訴效
    力應及於原審共同被告丙○○（即育林補習班），合先敘明。
三、又上訴人甲○○於原審時，撤回同案被告鏵成公司部分之起訴，然此部分之撤回
    ，並無民事訴訟法第五十六條第一項第二款之適用，自不生對共同被告中之一人
    撤回起訴，其撤回之效力應及於共同被告全體之問題，亦附此敘明。
乙、得心證之理由：
一、本件被上訴人於原審起訴主張：其執有由上訴人甲○○簽發，由另一上訴人丙○○（即育林補習班）背書之系爭支票，屆期提示均不獲兌現，又兩造間並不相識
    ，其與發票人即上訴人並非直接前後手等語。上訴人則以︰系爭票據之交付源於
    訴外人育林補習班與鏵成公司合作，竟於台灣地區冒用上海醫科大學在台招生辦
    事處之名義，對外詐騙，上訴人因而交付系爭票據與育林補習班之班主任張震東
    ，系爭支票嗣後雖由育林補習班轉交與鏵成公司，然鏵成公司為屬於票據法第十
    三條後段之惡意占有人，故上訴人主張其未履約而拒絕給付之基礎原因關係之抗
    辯足以對抗鏵成公司。復鏵成公司又將系爭支票交付被上訴人乙○○，然被上訴
    人乙○○應為鏵成公司之人頭帳戶，亦為惡意占有人，被上訴人亦得以對抗鏵成
    公司之事由對抗乙○○而拒絕給付票款，且縱認被上訴人非鏵成公司之人頭戶，
    然被上訴人客觀上取得之支票金額與主張之借貸金額出入甚大，其以不相當之對
    價取得票據，應繼受前手之瑕疵云云置辯。
二、按票據行為為不要因行為，即不以給付之原因為要素而得成立之行為，凡簽名於
    票據之人，不問原因如何，均須依票上所載文義負責，除執票人取得票據係出於
    惡意或詐欺者外，發票人不得以自己與執票人前手所存抗辯之事由，對抗執票人
    （最高法院四十九年度台上字第六七八號判例參照）。次按票據法第十四條所謂
    以惡意或有重大過失取得票據者，係指明知或可得而知轉讓票據之人，就該票據
    無權處分而仍予取得者而言（最高法院五十二年度台上字第一九八七號判例參照
    ）。而以無對價或以不相當之對價取得票據者，不得享有優於其前手權利，票據
    法第十四條第二項固有明文，反之，持票人若非以無對價或不相當之對價取得票
    據，則票據債務人即不得以其與持票人前手之抗辯事由對抗執票人。又按票據行
    為，為不要因行為，執票人不負證明關於給付之原因之責任，如票據債務人主張
    執票人取得票據出於惡意或詐欺時，則應由該債務人負舉證之責；又執票人之取
    得票據苟非出於惡意或詐欺，縱使該執票人之前手對於發票人，係因侵權行為而
    取得票據，發票人亦不得以此對抗執票人，（最高法院六十四年度台上字第一五
    四０號及二十一年上字第七三九號判例參照）。
三、被上訴人起訴主張其執有上訴人甲○○簽發由另一上訴人丙○○（即育林補習班
    ）背書之系爭支票，屆期提示不獲兌現，業據於原審提出支票及退票理由單各一
    紙為證，且上訴人甲○○對系爭支票之真正亦不爭執，自堪信為真實。雖上訴人
    甲○○仍以前揭情詞置辯，惟查：
（一）上訴人甲○○自稱系爭支票係其交付育林補習班之班主任張震東，嗣後由育林
      補習班轉交與鏵成公司，然其認鏵成公司為惡意占有人，且被上訴人為鏵成公
      司之人頭帳戶，鏵成公司雖將系爭支票再交付被上訴人，被上訴人亦為惡意占
      有人。則依上訴人甲○○所言，其與被上訴人間，並非票據法律關係之直接前
      後手，應屬無疑，則揆諸前揭說明，為票據債務人之上訴人甲○○即不得以自
      己與執票人之前手間之原因關係對抗為執票人之被上訴人（票據法第十三條前
      段參照）。而上訴人甲○○認被上訴人取得票據係出於惡意或重大過失或不相
      當之對價，而欲依票據法第十三條後段、第十四條為抗辯，則揆諸前揭判例論
      述，其就此部分之抗辯，自應負舉證之責。
（二）上訴人甲○○認：鏵成公司與育林補習班約定以被上訴人乙○○之帳戶為收款
      之保管帳戶，且證人張震東之證詞與被上訴人之說詞中有甚多矛盾，更足顯示
      被上訴人乙○○為鏵成公司之人頭帳戶。然查被上訴人與鏵成公司間本有資金
      往來（詳後述），則鏵成公司為償還對被上訴人之借款，指示第三人直接將款
      匯入被上訴人之帳戶，尚非情理所無，自不能因鏵成公司以被上訴人帳戶作為
      收款保管帳戶，即謂被上訴人為他人之人頭戶，上訴人甲○○此部之主張，自
      不可採。
（三）又上訴人甲○○主張：其依本院調閱之銀行資料所整理之上證四內容可知，被
      上訴人含本件上訴人甲○○所交付之系爭支票，總共代鏵成公司收取了三百五
      十五萬元，且被上訴人與鏵成公司間之資金往來亦有其不合理之處。然查被上
      訴人與鏵成公司間有資金一事，業據被上訴人於原審及本院時提出且為上訴人
      甲○○所不爭執之被上訴人之台北銀行活期儲蓄存款存褶、台北銀行入戶電匯
      回條影本八紙及同銀行賣出外匯水單及手續費收據及借代明細為證，而依被上
      訴人所提之前揭事證核計，可知被上訴人共借了鏵成公司五百九十二萬三千五
      百元，則依上訴人甲○○前揭所言，被上訴人代鏵成公司代收三百五十五萬元
      ，然扣除其所借予鏵成公司之款項，鏵成公司尚欠被上訴人二百三十七萬三千
      五百元，則被上訴人焉係鏵成公司之人頭戶？且被上訴人又豈係以不相當之對
      價，而取得系爭支票？另上訴人甲○○復陳稱訴外人王裕興之款項亦為被上訴
      人所收取，然依華信商業銀行台中分行以（八九）中作字第００一０一號函之
      內容可知，訴外人王裕興之二紙支票分為鍾青府及鏵成公司所提示，則上訴人
      甲○○此部分之主張，亦不可採。
四、按在票據上簽名者，依票上所載之文義負責，二人以上共同簽名時，應連帶負責
    ，票據法第五條第一項定有明文。本件上訴人甲○○抗辯被上訴人取得系爭票據
    有惡意或以不相當對價情事，既未能舉證以實其說，自屬無據。揆諸首揭法條規
    定，被上訴人請求上訴人甲○○與背書之上訴人丙○○（即育林補習班）連帶給
    付票款，即合於法律規定。
五、按執票人向支票債務人行使追索權時，得請求自為付款提示日起之利息，如無約
    定利率者，依年利六釐計算，票據法第一百二十六條、第一百三十三條規定甚明
    。從而，被上訴人依票據之法律關係，請求上訴人連帶給付系爭票款，及自提示
    日起至清償日止依年利六釐計算之利息，為有理由，應予准許。原審准予被上訴
    人之上開請求，核無違誤，上訴意旨指摘原判決不當，求予廢棄改判，為無理由
    ，應駁回其上訴。
六、兩造其餘之攻繫防禦方法暨聲明所用之證據，核與本件判決之結果均不生影響，
    已無再予一一論述之必要，併此敘明。
據上論結，本件上訴為無理由，依民事訴訟法第四百三十六條之一第三項、第四百四
十九條第一項、第三百八十五條第一項前段、第七十八條，判決如主文。
中      華      民      國    九十      年      一      月     十九     日
                            臺灣士林地方法院民事第一庭
~B審判長法官  陳介源
~B法      官  方彬彬
~B法      官  陳梅欽
右為正本係照原本作成。
本判決不得上訴。
中      華      民      國    九十      年      一      月     廿九     日
~B法院書記官  洪忠改


司法院資訊處製作；財團法人民間司法改革基金會備份。
